【裁判字號】    95,簡上,1246
【裁判日期】    951229
【裁判案由】    賭博
【裁判全文】
臺灣高雄地方法院刑事判決            95年度簡上字第1246號
上  訴  人
即  被  告  甲○○
上列上訴人即被告因賭博案件，不服本院高雄簡易庭中華民國95
年8 月30日95年度簡字第5205號刑事簡易判決（聲請簡易判決處
刑案號：臺灣高雄地方法院檢察署95年度偵字第16269 號），提
起上訴，本院管轄第二審之合議庭，判決如下：
    主  文
原判決撤銷。
甲○○共同犯賭博罪，處罰金新臺幣壹萬元，如易服勞役，以新
臺幣壹仟元折算壹日。扣案之電子遊戲機「水果盤」（機台編號
22號）壹台（含IC板壹片）沒收。
    犯罪事實
一、甲○○於民國95年6 月4 、5 日間，受僱於矯恒志（另案審
    結），以月薪新臺幣（下同）2 萬4000元之報酬，在領有合
    法電子遊戲場業營利事業登記證之「金戰電子遊藝場」（址
    設高雄市○○區○○路126 號1 樓）擔任店員，負責櫃檯收
    銀、開分、洗分及兌換積分卡之工作。甲○○並與矯恒志共
    同基於與不特定之人賭博財物之犯意聯絡，由矯恒志在上開
    「金戰電子遊藝場」，擺設如附表一所示之電子遊戲機，供
    不特定人遊戲打玩，而由甲○○負責開分、洗分及兌換現金
    工作；其賭博方式係以現金1 比20之比例開分，由賭客下注
    比輸贏，若未押中沒有得分，若押中則可將得分再以20比1
    之比例兌換成積分卡，而積分卡每一點數即可折算成現金1
    元，以此射倖性之方式藉由電子遊戲機與不特定之賭客進行
    賭博。嗣於95年6 月11日20時許，適有賭客乙○○至「金戰
    電子遊藝場」打玩電子遊戲機「水果盤」（機台編號22號）
    ，迄於翌日16時30分許，累積積分2 萬分，乙○○遂向甲○
    ○表示欲洗分，甲○○即交付1 千點之積分卡並示意乙○○
    至遊藝場2 樓處等候，嗣由甲○○交付現金1000元予乙○○
    。迨乙○○離開上開遊藝場，在高雄市○○路與崇文路口時
    為警攔檢而查獲，並扣得附表二編號九、十、十一所示之物
    ，始知上情。
二、案經高雄市政府警察局小港分局報請臺灣高雄地方法院檢察
    署檢察官聲請簡易判決處刑。
    理  由
一、訊據被告甲○○固坦承於上開時、地擔任店員，負責櫃檯收
    銀、開分、洗分及兌換積分卡之工作，惟矢口否認有何賭博
    之犯行，辯稱：伊當天沒有幫乙○○洗分，也沒有將乙○○
    打玩電子遊戲機之積分兌換成現金1 千元交予乙○○云云。
二、經查：
  (一)按被告以外之人於審判外之言詞或書面陳述，除法律有規定
    者外，不得作為證據，刑事訴訟法第159 條第1 項定有明文
    。證人乙○○於警詢中所為之陳述，依首揭法條規定，原則
    上即無證據能力。此部份復為被告於本院準備程序中否認其
    證據能力（見本院95年11月21日準備程序筆錄第4 頁），故
    無刑事訴訟法第159 條之5 同意作為證據之例外情形，是證
    人上開證述依法即無證據能力，合先敘明。
  (二)次按，被告以外之人於偵查中向檢察官所為陳述，除顯有不
    可信之情況者外，得為證據，刑事訴訟法第159 條之1 第2
    項定有明文。偵查中對被告以外之人（包括證人、鑑定人、
    告訴人、被害人及共同被告等）所為之偵查筆錄，或被告以
    外之人向檢察官所提之書面陳述，性質上均屬傳聞證據。惟
    現階段刑事訴訟法規定檢察官代表國家偵查犯罪、實施公訴
    ，依法其有訊問被告、證人及鑑定人之權，證人、鑑定人且
    須具結，而實務運作時，檢察官偵查中向被告以外之人所取
    得之陳述，原則上均能遵守法律規定，不致違法取供，其可
    信度極高，職是，被告以外之人前於偵查中已具結而為證述
    ，除反對該項供述得具有證據能力之一方，已釋明「顯有不
    可信之情況」之理由外，不宜以該證人未能於審判中接受他
    造之反對詰問為由，即遽指該證人於偵查中之陳述不具證據
    能力。本案證人乙○○於檢察官偵查中所為之陳述，被告未
    曾提及檢察官在偵查時有不法取供之情形，依上說明，其於
    偵查中之證言自均具有證據能力。
  (三)上開犯罪事實，迭據證人即賭客乙○○於檢察官偵查中及本
    院審理時證述綦詳，並有高雄市政府警察局小港分局搜索、
    扣押筆錄、扣押物品目錄表、現場照片4 張附卷可稽，復有
    扣案如附表一、二所示之電子遊戲機具及物品可資佐證。
  (四)被告雖以前揭情詞置辯，然質之證人乙○○於本院審理時具
    結證稱，伊確實以2 萬分向被告兌換成現金1 千元，是在該
    遊藝場2 樓等語（見本院95年12月13日審判筆錄第4 頁），
    而證人乙○○與被告既無冤仇，亦無糾紛，迭據證人乙○○
    於檢察官偵查中及本院審理時證述明確（見95年度偵字第16
    269 號卷第24頁、本院95年12月13日審判筆錄第4 頁），是
    乙○○當無設詞誣攀，自陷於偽證重罪之理，其證詞應堪採
    信。尚且，被告與矯恒志上開共同犯罪之事實，亦經本院就
    共同被告矯恒志之部分，另案於95年度易字第789 號案件中
    審認無訛，被告徒以空言否認犯行，顯係臨訟卸責之詞，自
    不足為信。綜上所述，本案事證明確，被告上開犯行，洵堪
    認定。
三、按刑法業經總統於94年2 月2 日，以華總一義字第09400014
    901 號令修正公布，並自95年7 月1 日施行（下稱修正後刑
    法）。又行為後法律有變更者，適用行為時之法律。但行為
    後之法律有利於行為人者，適用最有利於行為人之法律，修
    正後刑法第2 條第1 項定有明文；而所謂「法律變更」與法
    律修正之概念有別，係指因法律修正而「刑罰」有實質之更
    異而言（如修正後新舊法法定本刑輕重變更），始有依上開
    規定為準據法而比較適用新法或舊法之問題。如新舊法處罰
    之輕重仍然相同，並無有利或不利之情形，即無適用上開規
    定為比較之餘地，自應依一般法律適用之原則，適用現行、
    有效之裁判時法論處（最高法院95年度臺上字第6909號判決
    意旨參照）。次按，新舊刑法關於刑之規定，雖同採從輕主
    義，係適用最有利於行為人之法律，既曰法律，自較刑之範
    圍為廣，比較時應就罪刑有關之共犯、未遂犯、連續犯、牽
    連犯、結合犯以及累犯加重、自首減輕、暨其他法定加減原
    因、與加減例等一切情形，綜其全部之結果，而為比較，再
    適用有利於行為人之法律處斷，最高法院24年上字第4634號
    判例著有明文。查本案被告行為後法律已有修正，(一)關於共
    同正犯部分，修正前刑法第28條規定：「二人以上共同實施
    犯罪之行為者，皆為正犯」，修正後則規定為「二人以上共
    同實行犯罪之行為者，皆為正犯」，依修法意旨乃為強調個
    人責任，及犯罪係處罰行為，而非處罰行為人之思想或惡性
    即重視客觀之犯罪行為，故有修正共同正犯之參與類型，確
    定在「實行」概念下之共同參與行為，始成立共同正犯，以
    別於舊法時代將「實施」二字涵蓋陰謀、預備、著手、實行
    之概念在內；本件被告與矯恒志既係基於犯意聯絡，共同實
    行賭博之犯行，其所為無論依新舊法之定義，均合於共同正
    犯之規定，並無有利或不利之影響，依首揭說明，自無適用
    修正後刑法第2 條第1 項之規定，而為比較新舊法適用之必
    要（最高法院95年度臺上字第5669號判決意旨參照）。(二)關
    於法定刑中之罰金部分，修正前刑法第33條第5 款規定「罰
    金：1 元以上。」，依80年5 月6 日修正前罰金罰鍰提高標
    準條例第3 條之規定，由司法院、行政院會銜於72年7 月27
    日發布，自72年8 月1 日施行，提高刑法所定罰金數額10倍
    ，並依現行法規所定貨幣單位折算新臺幣條例第2 條之規定
    ：「現行法規所定金額之貨幣單位為圓、銀元或元者，以新
    臺幣元之3 倍折算之。」，經折算為新臺幣後，則罰金刑之
    最輕刑度為新臺幣30元以上；修正後刑法第33條第5 款規定
    「罰金：新臺幣1 千元以上，以百元計算之。」，經比較新
    舊法結果，以舊法較有利於行為人；(三)修正後刑法第266 條
    第1 項前段之普通賭博罪，其法定刑中罰金之部分，依95年
    6 月14日公布之刑法施行法第1 條之1 之規定，將刑法分則
    編所定罰金之貨幣單位改為新臺幣，並提高為30倍後為「新
    臺幣3 萬元以下罰金」，與修正前依罰金罰鍰提高標準條例
    第1 條前段與現行法規所定貨幣單位折算新臺幣條例第2 條
    之規定，提高10倍並折算為新臺幣後，亦為「新臺幣3 萬元
    以下罰金」，其法定刑之上限二者固無差異，然其最低刑度
    業已變更，已如前述，故經比較新舊法結果，應適用行為時
    法即舊法較有利於被告（最高法院95年度臺上字第6958號判
    決意旨參照）。
四、核被告甲○○所為，係犯修正前刑法第266 條第1 項之普通
    賭博罪。被告與矯恒志就上開犯行，有犯意之聯絡與行為之
    分擔，為共同正犯。原審以被告所犯上開賭博之犯行事證明
    確，予以論罪科刑，固非無見，惟(一)原審認為被告尚觸犯修
    正前刑法第268 條前段之圖利供給賭博場所罪、同條後段之
    圖利聚眾賭博罪，並與本件賭博犯行，有方法結果之牽連關
    係，為牽連犯，應依修正前刑法第55條規定，從一重之圖利
    聚眾賭博罪處斷（見原判決第5 頁），其法律適用容有未洽
    （理由詳後述）；(二)又原聲請簡易判決處刑書於犯罪事實欄
    中，既已敘明被告與矯恒志，係以扣案之電子遊戲機具與不
    特定顧客賭博財物，並且載明與賭客乙○○以如何之方式賭
    博之犯罪事實，復就乙○○之賭博犯行同時聲請簡易判決處
    刑，顯見被告及矯恒志與乙○○基於對立共犯而生之賭博犯
    行，俱已經檢察官聲請簡易判決處刑，僅所引法條欄未予引
    用，並非未經起訴，乃原審誤認此部份事實，係因與已起訴
    之意圖營利供給賭博場所及聚眾賭博罪，有想像競合之裁判
    上一罪關係（此部份原判決前後亦有矛盾），為起訴效力所
    及，故併予審究，實有所誤解；(三)另關於沒收之部分，原審
    以扣案如附表一及附表二編號六所示之物，均為當場賭博之
    器具，依刑法第266 條第2 項之規定予以沒收，適用法則亦
    有未合（理由詳後述）。被告上訴意旨，否認犯罪並求為無
    罪判決，固無理由，然原判決既有前開可議之處，自應由本
    院予以撤銷改判。爰審酌被告前未曾受有任何刑之宣告，有
    臺灣高等法院被告前案紀錄表、本院院內索引卡紀錄表報表
    ，臺灣高雄地方法院檢察署刑案資料查註紀錄表附卷可稽，
    素行堪認良好，惟其參與賭博犯行，助長社會不良風氣，且
    犯後均猶匿詞矯飾，圖卸刑責，難認已有悔悟之意等一切情
    狀等一切情狀，量處如主文所示之刑，並參酌被告為國中畢
    業、家境小康，且目前社會經濟情況不佳、謀生不易等因素
    ，從輕諭知易服勞役之折算標準，以資懲儆。又刑法修正前
    關於易服勞役折算標準，依據修正前罰金罰鍰提高標準條例
    第2 條前段之規定，就其原定數額提高為100 倍折算1 日，
    即應以銀元300 元折算1 日，復依現行法規所定貨幣單位折
    算新臺幣條例第2 條之規定，經折算為新臺幣後，為新臺幣
    900 元折算1 日，而依修正後刑法第42條第3 項前段規定：
    「易服勞役以新臺幣1 千元、2 千元或3 千元折算1 日。」
    ，經比較修正前後之易服勞役折算標準，以新法之規定，較
    有利於被告，爰依修正後之規定諭知易服勞役之折算標準。
    末按，乙○○係於離開「金戰電子遊藝場」約200 公尺，在
    高雄市○○路與崇文路口時為警攔檢而查獲，而「金戰電子
    遊藝場」係領有電子遊戲場營利事業登記證之合法經營業者
    ，其事後為警持本院核發95年度聲搜字第1543號搜索票執行
    搜索時，現場仍有多名顧客把玩合法擺設之電子遊戲機，尚
    查無另有賭博之犯行等情，業據證人乙○○於偵查中證述綦
    詳，並有高雄市政府營利事業登記證（高市建二商字第1977
    6452號）、95年6 月12日高雄市政府警察局小港分局漢民派
    出所電話紀錄、上開搜索票、搜索、扣押筆錄各1 份及現場
    照片4 張附卷可稽，自難認扣案如附表一所示之電子遊戲機
    具，乃被告當場賭博之器具，即無從依刑法第266 條第2 項
    之規定，予以宣告沒收；然附表一編號四所示之電子遊戲機
    具「水果盤」，計有25台，其中編號22之機台（含IC板1 片
    ），為被告等人與乙○○犯賭博罪所用之物，業據證人乙○
    ○供陳在卷（見警詢卷第11頁），爰依刑法第38條第1 項第
    2 款之規定諭知沒收；至扣案如附表二編號一至八、十、十
    一所示之物，尚無積極證據證明與被告所犯本罪有關，編號
    九之賭資1000元乃於乙○○身上所查獲，非為被告所有，亦
    非於賭檯或兌換籌碼處之財物，均不另為沒收之宣告。
五、至公訴意旨另以：被告與矯恒志共同基於意圖營利供給賭博
    場所及聚眾賭博之概括犯意聯絡，由矯恒志以每月2 萬4 千
    元之代價僱用甲○○，在「金戰電子遊藝場」擔任店員，負
    責為不特定顧客開分、洗分及兌換現金等工作，因認被告涉
    有刑法第268 條前段之圖利供給賭博場所罪、同條後段之圖
    利聚眾賭博罪嫌云云。
  (一)按刑法第268 條所定之圖利供給賭博場所罪、聚眾賭博罪，
    除行為人主觀上之營利意圖之外，其營利之來源必與供給賭
    博場所或聚眾賭博之客觀構成要件行為相結合，始克當之；
    即單純因供給賭博場所或聚眾賭博而牟利，諸如抽頭，或變
    相以收取清潔費、茶水費等名目為之，倘獲利之來源乃取決
    於賭博本身之輸贏，乃仰賴賭博之射倖性與或然率，即是否
    輸贏仍在未定，自應成立賭博罪，而非該當刑法第268 條之
    罪，合先敘明。
  (二)經查，本件被告與矯恒志利用合法擺設之電子遊戲機，其不
    確定之輸贏機率與賭客賭博財物，係以該電子遊戲機出現之
    偶然事實決定勝負，即以此射倖性之方式計算輸贏，既未抽
    佣、賭客間亦無對賭，性質上係利用該機器代替自己與人在
    公眾得出入之場所賭博，與意圖營利而供給賭博場或聚眾賭
    博，均不相同；此外，復查無其他積極證據足認被告與矯恒
    志有何共同抽頭營利及聚眾賭博之行為，即難認被告係觸犯
    刑法第268 條之罪，臺灣高等法院暨所屬法院68年1 月1 日
    68年度法律座談會決議、70年1 月1 日70年度法律座談會決
    議、司法院70年10月28日（70）廳刑一字第1104號、71年6
    月30日（71）廳刑一字第646 號、79年8 月4 日（79）廳刑
    一字第902 號、79年12月4 日（79）廳刑一字第1388號研究
    意見，亦均持相同見解，本應就此部分諭知無罪之判決，惟
    因聲請簡易判決處刑意旨認此部分若成立犯罪，與其前開賭
    博罪之犯行具有裁判上一罪之想像競合犯關係，本於審判不
    可分原則，爰不另為無罪之諭知，附此敘明。
據上論斷，應依刑事訴訟法第455 條之1 第1 項、第3 項、第36
9 條第1 項前段、第364 條、第299 條第1 項前段，刑法第2 條
第1 項，第28條、修正前刑法第266 條第1 項前段、刑法第42條
第3 項前段、第38條第1 項第2 款，刑法施行法第1 之1 條第1
項、第2 項前段，判決如主文。
中    華    民    國    95    年    12    月    29    日
                  刑事第十一庭  審判長法  官  何秀燕
                                      法  官  林揚奇
                                      法  官  戰諭威
以上正本證明與原本無異。
本件不得上訴。
                                      書記官  董明惠
中    華    民    國    95    年    12    月    29    日
附錄本判決論罪之法條：
中華民國刑法第266條：
在公共場所或公眾得出入之場所賭博財物者，處1 千元以下罰金
。但以供人暫時娛樂之物為賭者，不在此限。
當場賭博之器具與在賭檯或兌換籌碼處之財物，不問屬於犯人與
否，沒收之。
附表一
┌──┬────────┬─────────────┐
│編號│   電子遊戲機具 │   數量（均含IC板1片）    │
├──┼────────┼─────────────┤
│ 一 │     悟空       │        10台              │
├──┼────────┼─────────────┤
│ 二 │     5PK        │         8台              │
├──┼────────┼─────────────┤
│ 三 │     行星       │  8台（另含主機IC板1片）  │
├──┼────────┼─────────────┤
│ 四 │   水果盤       │        25台              │
├──┼────────┼─────────────┤
│ 五 │     賽狗       │  7台（另含主機IC板1片）  │
├──┼────────┼─────────────┤
│ 六 │   北斗神拳     │         3台              │
└──┴────────┴─────────────┘
附表二
┌──┬────────┬─────────┐
│編號│      名稱      │     數量         │
├──┼────────┼─────────┤
│ 一 │      報表      │     21張         │
├──┼────────┼─────────┤
│ 二 │     周轉金     │ 新台幣19,100元   │
├──┼────────┼─────────┤
│ 三 │ 積分卡1000點   │     75張         │
├──┼────────┼─────────┤
│ 四 │  積分卡500點   │     55張         │
├──┼────────┼─────────┤
│ 五 │  積分卡100點   │     74張         │
├──┼────────┼─────────┤
│ 六 │     代幣       │    2,500枚       │
├──┼────────┼─────────┤
│ 七 │    打鐘卡      │     13張         │
├──┼────────┼─────────┤
│ 八 │    寄分本      │     19本         │
├──┼────────┼─────────┤
│ 九 │     賭資       │ 新台幣1,000元    │
├──┼────────┼─────────┤
│ 十 │  積分卡1000點  │     1張          │
├──┼────────┼─────────┤
│十一│  積分卡100點   │     1張          │
└──┴────────┴─────────┘


司法院資訊處製作；財團法人民間司法改革基金會備份。
